【裁判字號】    96,重訴,10
【裁判日期】    971105
【裁判案由】    損害賠償
【裁判全文】
臺灣高等法院高雄分院民事判決          96年度重訴字第10號
原      告  行政院國軍退除役官兵輔導委員會屏東農場
法定代理人  乙○○
訴訟代理人  許明德律師
            鄭勝智律師
被      告  丙○○
            甲○○
上列當事人間請求損害賠償案件，原告於刑事訴訟程序提起附帶
民事訴訟，並經刑事庭移送，本院於中華民國97年10月22日言詞
辯論終結，判決如下：
    主    文
被告丙○○應給付原告新台幣肆拾萬元，及自民國九十六年八
月二十三日起，至清償日止，按週年利率百分之五計算之利息，
其中新台幣仟零壹拾元本息部分應與被告甲○○連帶給付之。
原告其餘之訴駁回。
訴訟費用由兩造各自負擔。
原告假執行之聲請駁回。
    事實及理由
一、被告丙○○經合法通知，未於言詞辯論期日到場，核無民事
    訴訟法第386 條各款所列情形，爰依原告之聲請，由其一造
    辯論而為判決。
二、原告主張：坐落高雄縣美濃鎮○○段1208地號國有土地（下
    稱系爭土地）之管理人為原告。被告丙○○於95年7 月間，
    夥同被告甲○○及其他數十名年籍不詳之砂石車、鏟土車司
    機，進入系爭土地盜採砂石。由被告丙○○在現場以無線電
    之方式擔任總指揮及把風工作，被告甲○○則駕駛車牌號碼
    VO-971號20噸重之砂石車負責載運砂石工作。95年7 月20日
    清晨5 時許，經高雄縣政府警察局旗山分局分局長楊吉林帶
    同偵查佐警員洪義勇一同前往取締，被告丙○○、甲○○在
    系爭土地所盜採之砂石經高雄縣美濃地政事務所測量，盜採
    面積達到1 萬5800平方公尺，體積則為4 萬7750立方公尺。
    上開事實，業據台灣高雄地方法院95年度訴字第4515號刑事
    判決審認綦詳。依此，被告丙○○、甲○○共同盜採系爭土
    地之砂石，數量高達4 萬7750立方公尺，依高雄縣美濃地區
    94年1 月間「一般碎石級配料價格（不含運費）」每一立方
    公尺為新台幣（以下同）460 元至480 元不等，茲以每一立
    方公尺470 元為計算標準，則被告應連帶賠償之價額2244萬
    2500元（計算式：4 萬7750立方公尺×470 元=2244 萬2500
    元）。爰依民法第184 條第1 項前段、第185 條及第196 條
    請求被告損害賠償。並聲明：(一)被告丙○○與甲○○應連帶
    給付原告2244萬2500元，並自起訴狀繕本送達之翌日起至清
    償日止，按年息5%計算之利息。(二)訴訟費用由被告連帶負擔
    。(三)原告願供擔保，請准宣告假執行。
三、被告丙○○未於言詞辯論期日到場，據其於準備程序辯稱，
    伊挖的只有於95年7 月20日為警查獲當日，大約只有盜挖得
    6 、7 立方公尺砂石，另有一次在95年7 月3 日有盜挖得逞
    ，當時約盜6 、70台砂石，地政事務所所測量的是全部凹陷
    的面積，我們挖採的沒有那麼多，其他的部分不是我們做的
    。而且我們同時做三塊地，其中一塊地才是原告所告的地，
    所以70台的量是包括其他二塊地等語，資為抗辯。並答辯聲
    明：(一)原告之訴及假執行之聲請均駁回。(二)訴訟費用由原告
    負擔。
四、被告甲○○則以，伊只有在95年7 月20日被查獲該日盜採一
    次而已，其他各次伊沒有參與，所以並不清楚盜採量，且損
    害賠償應以每一立方公尺300 元計算才對等語資為抗辯。並
    答辯聲明：(一)原告之訴及假執行之聲請均駁回。(二)訴訟費用
    由原告負擔。
五、原告主張，系爭土地為國有土地，管理人為原告一情，有其
    提出之土地登記簿謄本一份為證，且為被告所不爭執，此部
    分自堪信為真正。
六、原告主張，被告有上述之盜採砂石之行為，盜採體積為4 萬
    7750立方公尺等情，被告二人則以前揭情詞為辯，則本件爭
    點為：(一)被告丙○○盜採量為多少？(二)被告甲○○有犯意聯
    絡之部分為多少？(三)原告得請求之金額為多少？茲分論如下
    ：
  (一)被告丙○○盜採量為多少？
    1.經查，被告丙○○於95年10月24日警訊時稱：95年7 月20
      日為警查獲當日大約只有盜挖得6 、7 立方砂石，另有一
      次95年7 月中旬（於本件稱係95年7 月3 日）有盜挖得手
      ，當時盜挖6 、70台砂石等語，嗣於刑事案件一審審理中
      供稱：「地政事務所測量的是全部凹陷的面積，但是我有
      挖採的只有1000多方而已」等語（見刑事一審95年度訴字
      第4515號卷第15頁），始終未承認其有盜挖4 萬7750立方
      公尺，且原告之技師李清福於刑事案件二審審理中證稱：
      被挖的土地以前是魚塭明確，而高雄縣美濃鎮地政事務所
      複丈成果圖並未將原先已開挖魚塭部分之面積扣除，有該
      地政事務所97.1.15 美地二字第0970000246號函在卷可稽
      （見本院卷第50號），是尚難認被告丙○○有盜挖4 萬77
      50立方公尺。
    2.又查，李清福雖於刑事案件二審審理中另證稱「（在警訊
      說盜採數量5000立方，與後量測量的4 萬8000，為何差距
      這麼大？）我們是拿皮尺測量5000立方公尺，我們大概預
      算，之後4 萬多立方公尺是地政人員測量出來的」等語（
      見刑事本院96年度上訴字第1624號卷第77頁），惟查，依
      被告丙○○於警訊所述，該處尚有他人盜採，且並未查獲
      被告有盜採5000立方公尺之量，且被告始終未承認有盜採
      5000立方公尺之量，是尚難認被告有盜採5000立方公尺之
      砂石量。
    3.被告丙○○於警訊時已承認前有盜採6 、70台得逞，及於
      95年10月20日被查獲當日有盜採得手6 、7 立方公尺並於
      刑事案件一審審理中供承盜1000多立方公尺，是自應認其
      有盜採1000立方公尺之事實。
    4.被告丙○○雖另辯稱，伊於95年7 月3 日係在另二處（即
      「阿里八八」及「四分仔」）合法採取砂石，不是在系爭
      土地上盜採，故伊不應賠償原告云云，惟依警訊筆錄所載
      ，被告除承認有在上述土地盜採砂石外，並稱有在「阿里
      八八」或「四分仔」挖取砂石，且「阿里八八」或「四分
      仔」部分係經地主同意等語（偵24579 號卷第39頁），足
      見其於警訊時已明確知悉警察所詢問之盜採砂石地點與「
      阿里八八」或「四分仔」並非同一地點。復參酌警察唐建
      成於刑事案件一審審理時亦證稱：我親自帶同被告丙○○
      至卷附照片地點去指認，因為被告丙○○坦承有在上開地
      點盜採砂石，照片所示之世界蘭園對面地與「阿里八八」
      、「四分仔」，不是同一塊土地，也沒有相連等語（刑事
      一審卷第169 頁），此外，復有被告前往盜採砂石現場指
      認之相片可參（偵24579 號卷第42頁），足徵被告丙○○
      於警訊所供稱之於95年7 月有一次採6 、70台，並非指其
      在「阿里八八」及「四分子」合法採取之量，而係指在系
      爭土地上所盜採者。故被告丙○○此部分所辯，並不足採
      。
  (二)被告甲○○有犯意聯絡之部分為多少？
    經查，被告丙○○自始於警訊即供稱，被告丙○○只參與95
    年7 月20日被查獲當日之盜採行為，被告甲○○亦自始否認
    有參與95年7 月20日被查獲前之盜採行為，且原告亦未能舉
    證證明被告甲○○就被告丙○○95年7 月20日之前之盜採行
    為有犯意聯絡，是自應認甲○○有犯意聯絡部分為95年7 月
    20日之盜採量7立方公尺。
  (三)原告得請求之金額為多少？
    經本院向高雄縣砂石商業同業公會函查結果，96年8 月間（
    原告起訴請求時）高雄縣美濃鎮一般碎石級配料每立方公尺
    為新台幣430 元，（見本院卷第92頁），基此計算被告丙○
    ○應賠償43萬元，被告甲○○應賠償3010元。且此部分應依
    民法第185 條規定與丙○○連帶負擔。
七、綜上所述，原告依侵權行為法律關係請求被告丙○○給付43
    萬元及自起訴狀繕本送達之翌日（96年8 月23日）起，至清
    償日止，按週年利率百分之五計算之法定遲延利息，其中新
    台幣3010元本息部分應與被告甲○○連帶負擔自屬正當，應
    予准許。原告超過部分之請求為無理由，應予駁回。又原告
    勝訴部分，經本院判決後即告確定，敗訴部分其假執行之聲
    請即失所附麗，故其假執行之聲請亦應予駁回。
八、據上論結，本件原告之訴為一部有理由，一部無理由，依民
    事訴訟法第79條，判決如主文。
中    華    民    國    97    年    11    月    5     日
                              民事第四庭
                                  審判長法官   蔡文貴
                                  法      官   謝靜雯
                                  法      官   黃科瑜
以上正本證明與原本無異。
原告如對本判決上訴，須於判決送達後20日內向本院提出上訴狀
，其未表明上訴理由者，應於上訴後20日內向本院提出上訴理由
書（均須按他造當事人之人數附繕本）。上訴時應提出委任律師
或具有律師資格之人之委任狀，並依附註條文規定辦理。
被告不得上訴。
中    華    民    國    97    年    11    月    6     日
                                  書  記  官   邱麗莉
附註：
民事訴訟法第466條之1 ：
對於第二審判決上訴，上訴人應委任律師為訴訟代理人，但上訴
人或其法定代理人具有律師資格者，不在此限。
上訴人之配偶、三親等內之血親、二親等內之姻親，或上訴人為
法人、中央或地方機關時，其所屬專任人員具有律師資格並經法
院認為適當者，亦得為第三審訴訟代理人。第1 項但書及第2 項
情形，應於提起上訴或委任時釋明之。
                                                w


司法院資訊處製作；財團法人民間司法改革基金會備份。
